臺灣桃園地方法院刑事判決　　　　　　　93年度易字第1264號
公　訴　人　臺灣桃園地方法院檢察署檢察官
被　　　告　詹國正
上列被告因侵占案件，經檢察官提起公訴（93年度偵字第4797號
、第6581號），被告於準備程序進行中為有罪之陳述，經本院合
議庭裁定由受命法官獨任進行簡式審判程序後，本院判決如下：
    主  文
詹國正意圖為自己不法之所有，而侵占對於業務上所持有之物，
處有期徒刑貳年陸月。
    事  實
一、詹國正自民國91年5 月間起至93年5 月止，擔任桃園縣平鎮
    市興華街「大唐江山社區」第6 屆及第7 屆之公寓大廈管理
    委員會主任委員一職，負責該社區住戶管理基金之運用及監
    督等事項，為從事業務之人。詎其竟意圖為自己不法之所有
    ，於91年8 月9 日利用與不知情之該社區管理委員會總幹事
    謝中文同至設於桃園縣平鎮市○○路0 段00號之臺灣銀行平
    鎮分行，將該社區存放之新台幣（下同）5,000,000 元定期
    存款提出欲轉存入新竹國際商業銀行之機會，要求臺灣銀行
    平鎮分行行員張惠面開立以90年8 月9 日為發票日、詹國正
    為受款人、金額5,000,000 元、號碼為FF0000000 號支票1
    張，詹國正領收上開支票後，隨即於當日持之存入其以個人
    名義開戶之上海商業儲蓄銀行00000000000000號帳戶內，易
    持有為所有而侵占入己，供其買賣股票之用，又其於擔任上
    開社區管理委員會主任委員期間，為掩飾此一犯行，分別自
    91年9 月起至92年11月止，按月匯入8,854 元至該社區設於
    新竹國際商業銀行平鎮分行、帳號：00000000000 號之帳戶
    內以為利息收入，嗣因其買賣股票將所侵占之上開款項虧損
    殆盡，無法返還，而於92年12月18日犯罪未發覺之前，至臺
    灣桃園地方法院檢察署自首其犯行。
二、案經詹國正於犯罪未發覺之前，向臺灣桃園地方法院檢察署
    檢察官自首，暨由大唐江山社區管理委員會訴請臺灣桃園地
    方法院檢察署檢察官偵查起訴。
    理  由
一、訊據被告詹國正對於上揭事實均坦承不諱，核與告訴人大唐
    江山社區管理委員會之法定代理人張馮秀英於警詢中指訴：
    「（詹國正有無侵占貴社區〈大唐江山〉之共同基金？金額
    為何？於何時？）有。金額為新臺幣伍佰萬元整，於九十一
    年八月九日。」、「（詹國正如何侵占社區的共同基金？）
    因詹國正於九十一年八月九日利用擔任社區主委期間職務之
    便，稱社區共同基金存在臺灣銀行利息較低，新竹企銀利息
    較高，於九十一年六月十八日經過社區委員會開會通過，將
    社區共同基金改存放在新竹企銀；另於九十一年八月九日詹
    國正會同社區總幹事謝中文一同前往臺灣銀行將社區的共同
    基金提領出後，以詹國正的名義開具現金支票〈支票號碼
    FF0000000 號〉給詹國正本人收取，金額為新臺幣伍佰萬元
    整，再由詹國正本人將該現金支的全部金額存入詹國正上海
    銀行帳號00000000000000號內，供他自己提領使用。」等情
    節相符（見臺灣桃園地方法院檢察署93年度偵字第4797號卷
    第28頁），復經同案被告謝中文於偵查中供稱：「（九十一
    年間你在大唐江山擔任總幹事？）是。」、「九十一年八月
    九日你是否陪同詹共同至台灣銀行將社區的基金五百萬元提
    出？）是。」、「（提出的經過你記得？）我們是根據委員
    會的決議，將該筆五百萬元轉至別的銀行存款，當天早上我
    就陪主委至台灣銀行領款，當初沒有質疑為何受款人寫主委
    ，我也沒陪主委去存款。」、「（每月的社區財務報表誰在
    做？）初稿是我負責，重點是在於每月社區住戶繳交的管理
    費，另外利息的部分我是看存款簿填載。」等語（見上開偵
    查卷第44頁）明確；復有證人即臺灣銀行平鎮分行之承辦人
    員張惠面於93年9 月24日臺灣南投地方法院檢察署檢察官囑
    託訊問時結證稱：「（九十一年八月九日你是否在台灣銀行
    平鎮分行將大唐江山社區管理委員會定存單五百萬元解約後
    簽發新臺幣五百萬元本行支票予受款人為詹國正之人？為何
    以詹國正為受款人？）是有這個資料，當時我是台灣銀行平
    鎮分行的經辦，‧‧‧，本票的受款人是依照存款人自己指
    定。」等語無訛。此外，復有大唐江山社區第七屆六月份管
    理委員會會議記錄、大唐江山社區管理委員會開設於臺灣銀
    行平鎮分行000000000000號帳戶之存摺明細影本、以90年8
    月9 日為發票日、詹國正為受款人、金額5,000,000 元、號
    碼為FF0000000 號支票、大唐江山社區91年9 月份至92年11
    月份之財務收支表、大唐江山社區管理委員會開設於新竹國
    際商業銀行平鎮分行00000000000 號帳戶之存摺明細影本、
    被告開設於上海商業儲蓄銀行00000000000000號帳戶之存摺
    及其明細影本各1 份附卷為憑（見上開偵查卷第14頁至第16
    頁、臺灣桃園地方法院檢察署93年度發查字第585 號偵查卷
    第23頁至第59頁）；依大唐江山社區91年9 月份之財務收支
    表，記載銀行定期存款500 萬利息收入8,854 元，係臺灣銀
    行（見臺灣桃園地方法院檢察署93年度發查字第585 號偵查
    卷第29頁），惟觀諸大唐江山社區管理委員會開設於新竹國
    際商業銀行平鎮分行00000000000 號帳戶之存摺明細影本，
    於91年9 月18日收入利息8,854 元（見臺灣桃園地方法院檢
    察署93年度發查字第585 號偵查卷第55頁），堪認前揭91年
    9 月份之財務收支表關於此部分之記載係屬誤載，應以大唐
    江山社區管理委員會開設於新竹國際商業銀行平鎮分行0000
    0000000 號帳戶之存摺明細影本內容為據。是被告自白核與
    事實相符，本件事證明確，被告犯行堪以認定。
二、核被告所為係犯刑法第336 條第2 項之業務侵占罪。又被告
    於侵占事實未發覺前，即主動向台灣桃園地方法院檢察署檢
    察官自首，並接受裁判，應依同法第62條前段之規定減輕其
    刑。爰審酌被告因一己貪念，利用擔任社區管理委員會主任
    委員之便，侵占公寓大廈之共同基金，侵吞財物之價值高達
    5,000,000 元，對於公寓大廈之管理與維護造成極大之影響
    ，被告雖得告訴人大唐江山社區管理委員會之諒解，允其待
    有固定收入後，依經濟狀況按月分期清償部分款項（見本院
    94 年3月25日準備程序筆錄第2 頁），惟被告迄今仍未賠償
    告訴人大唐江山社區管理委員會，及犯罪後坦承犯行等一切
    情狀，量處如主文所示之刑。
據上論斷，依刑事訴訟法第273 條之1 第1 項、第299 條第1 項
前段，刑法第336 條第2 項、第62條，罰金罰鍰提高標準條例第
1 條前段，判決如主文。
本案經檢察官林鈺雄到庭執行職務
中    華    民    國    94    年    4     月    29    日
                  刑事第二庭    法  官  陳心婷
以上正本證明與原本無異。
如不服本判決，應於判決送達後10日內向本院提出上訴狀（應附
繕本），上訴於臺灣高等法院。
                                書記官  陳青瑜
中    華    民    國    94    年    5     月    13    日
附錄本件論罪科刑法條全文：
中華民國刑法第336條
(公務公益侵占罪、業務侵占罪)
對於公務上或因公益所持有之物，犯前條第一項之罪者，處一年
以上七年以下有期徒刑，得併科五千元以下罰金。
對於業務上所持有之物，犯前條第一項之罪者，處六月以上五年
以下有期徒刑，得併科三千元以下罰金。
前二項之未遂犯罰之。